【裁判字號】    97,聲,269
【裁判日期】    970418
【裁判案由】    聲請撤銷檢察官處分
【裁判全文】
臺灣基隆地方法院刑事裁定               97年度聲字第269號
聲  請  人
即  被  告  甲○○
上列聲請人因恐嚇等案件，對於檢察官所為駁回發還扣押物聲請
之處分不服（臺灣基隆地方法院檢察署97年3 月13日基檢堂智97
聲他字第306號函），聲請撤銷，本院裁定如下：
    主  文
臺灣基隆地方法院檢察署檢察官於民國九十七年三月十三日以基
檢堂智九七聲他字第三○六號函所為不准發還扣押物之處分，應
予撤銷。
    理  由
一、聲請意旨略以：本件聲請人即被告（下稱聲請人）甲○○因
    犯恐嚇等案件，經臺灣基隆地方法院檢察署依法逮補聲請羈
    押並扣押聲請人隨身之物，其中包括聲請人胞弟林興邦所使
    用之手機（門號0000000000），聲請人向檢察官聲請發還該
    手機，詎檢察官以本案尚在偵查中，於97年3 月13日以基檢
    堂智97聲他306 號為不予准許之裁定，惟上開手機，登記使
    用人並非聲請人，而係聲請人之胞弟林興邦，且上開手機除
    聲請人於遭警方逮捕後，向胞弟暫時借用以聯絡家屬外，從
    未作為與其他犯罪嫌疑人聯繫之用，此由本案依法監聽之手
    機門號及譯文內容均與上開手機無涉，即可得知，足見上開
    手機並無扣押之必要，因之，檢察官以本案尚在偵查中為由
    ，否准聲請人請求發還上開手機之聲請，於法自非有據，爰
    依刑事訴訟法第416條第1項第1 款之規定請求撤銷檢察官否
    准發還手機之處分等語。
二、按對於檢察官所為關於羈押、具保、責付、限制住居、搜索
    扣押或扣押物發還及因鑑定將被告送入醫院或其他處所之處
    分有不服者，得聲請其所屬法院撤銷或變更之，又前開聲請
    期間為五日，自為處分之日起算，其為送達者，自送達後起
    算，刑事訴訟法第416條第1項第1款、第3項分別定有明文。
    次按可為證據或得沒收之物，得扣押之；扣押物若無留存之
    必要者，不待案件終結，應以法院之裁定或檢察官之命令發
    還之，其係贓物而無第三人主張權利者，應發還被害人。扣
    押物因所有人、持有人或保管人之請求，得命其負保管之責
    ，暫行發還，刑事訴訟法第133條第1 項、第142條亦有明定
    。然得為發還之標的，係以已經合法扣押為其必要，若未經
    依法定程序為扣押，僅係警察機關或其他行政機關所為之代
    保管措施者，即無此條規定之適用，此為法定要式扣押之當
    然解釋。
三、經查，聲請人前經向臺灣基隆地方法院檢察署聲請發還門號
    0000000000號手機（下稱系爭手機），經臺灣基隆地方法院
    檢察署檢察官認「本案尚在偵查中，所請歉難准許」，而於
    97年3月13日以基檢堂智97聲他字第306號函駁回聲請人發還
    扣押物之聲請，此業據本院依職權調取臺灣基隆地方法院檢
    察署97年度偵字第912 號偵查卷宗並核閱無訛。惟遍核上開
    偵查卷宗全卷，聲請人聲請發還之系爭手機並未據檢察官或
    所命之檢察事務官、司法警察或司法警察官執行扣押，此觀
    之卷附搜索扣押筆錄所示本案僅扣得聲請人所有之2 支手機
    ，分別為SAMSUNG牌手機（門號0000000000、序號000000000
    000000）、MIO牌PDA手機（門號0000000000、序號00000000
    0000000 ），此外復無其他任何經上述有權機關或公署為扣
    押之依憑可知，顯見系爭手機確未經依法扣押，是以，聲請
    人聲請發還系爭手機，自難准許。檢察官駁回聲請人發還扣
    押物之聲請，固非無見，然檢察官未審酌系爭手機並未經依
    法扣押，而以「本案尚在偵查中」為由，駁回聲請人之聲請
    ，其處分即有未洽。從而，聲請人聲請意旨，雖非以此為理
    由指摘檢察官所為處分之不當，但檢察官所為之處分既有上
    開可議之處，自應由本院予以撤銷。
四、據上論斷，爰依刑事訴訟法第413條前段，裁定如主文。
中    華    民    國    97    年    4     月    18    日
                  刑事第二庭法  官  陳伯厚
以上正本證明與原本無異。
對於本件裁定不得抗告。
中    華    民    國    97    年    4     月    18    日
                            書記官  黃士元


司法院資訊處製作；財團法人民間司法改革基金會備份。
